【裁判字號】    95,簡上,499
【裁判日期】    950726
【裁判案由】    業務侵占
【裁判全文】
臺灣高雄地方法院刑事判決             95年度簡上字第499號
上  訴  人  臺灣高雄地方法院檢察署檢察官
被      告  乙○○
上列上訴人因被告業務侵占案件，不服臺灣高雄地方法院高雄簡
易庭民國95年度簡字第684 號95年4 月6 日第一審簡易判決（聲
請簡易判決處刑書案號：臺灣高雄地方法院檢察署94年度偵緝字
第2534號），提起上訴，本院管轄之第二審合議庭判決如下：
    主  文
原判決撤銷。
乙○○連續意圖為自己不法之所有，而侵占對於業務上所持有之
物，處有期徒刑陸月，如易科罰金，以銀元參佰元即新台幣玖佰
元折算壹日。
    事  實
一、乙○○前自民國93年11月20日起任職於甲○○所經營昇旺機
    車出租行，負責銷售機車及代公司向客戶收取貨款等工作，
    對於客戶所交付之貨款，具有業務上之持有關係，而為從事
    業務之人，詎其為償還積欠地下錢莊之債務，竟基於意圖為
    自己不法所有之概括犯意，連續於附表所示之侵占時間，利
    用職務上向附表所示之客戶收取貨款共新台幣（下同）6346
    0 元後，均陸續擅自挪用為己清償債務，以變易持有之意思
    為所有之意思而予以侵占入己，嗣因乙○○不假離職，經甲
    ○○發覺有異後始查知上情。
二、案經甲○○訴請臺灣高雄地方法院檢察署檢察官偵查起訴。
    理  由
一、按被告於地方法院管轄之第二審合議庭經合法傳喚，無正當
    之理由不到庭者，得不待其陳述，逕行判決，刑事訴訟法第
    455 條之1 第3 項、第371 條分別定有明文。本件被告經合
    法傳喚後，無正當理由未到庭，本院爰不待其陳述逕行判決
    ，合先敘明。
二、上開犯罪事實，業據被告乙○○於偵訊中、本院行準備程序
    時坦承不諱，核與告訴人甲○○指訴之情節大致相符，並有
    甲○○所開設豐旺機車行出具如附表所示客戶之繳款證明單
    影本10紙在卷可稽，足見被告之自白與事實相符，其犯行堪
    予認定，應依法論科。
三、核被告所為，係犯刑法第336 條第2 項之業務侵占罪。被告
    行為後，刑法第56條連續犯之規定業於94年1 月7 日修正公
    布刪除，並於95年7 月1 日施行，因被告行為後新法業已刪
    除連續犯之規定，此刪除雖非犯罪構成要件之變更，但已影
    響行為人刑罰之法律效果，自屬法律變更，而本件被告於舊
    法時其所犯之多次業務侵占行為，依修正後刑法應各別多次
    論斷之結果（即數罪併罰），其刑度顯較修正前之連續業務
    侵占罪為重，依新法第2 條第1 項規定比較新、舊法結果，
    即應適用被告行為時即修正前刑法第56條連續犯之規定，是
    本案被告先後所為數個業務侵占行為，時間緊接，所犯罪名
    相同，顯係出於概括之犯意為之，應依95年7 月1 日修正施
    行前刑法第56條之規定，以連續犯論以1 罪，惟考量被告侵
    占之金額非鉅，係因積欠錢財一時失慮所犯，爰不加重其刑
    。又被告行為時之刑法第41條第1 項前段規定：「犯最重本
    刑為5 年以下有期徒刑以下之刑之罪，而受6 個月以下有期
    徒刑或拘役之宣告，因身體、教育、職業、家庭之關係或其
    他正當事由，執行顯有困難者，得以1 元以上3 元以下折算
    一日，易科罰金。」，另被告行為時之易科罰金折算標準，
    修正前罰金罰鍰提高標準條例第2 條前段（現已刪除）規定
    ，就其原定數額提高為100 倍折算1 日，則被告行為時之易
    科罰金折算標準，應以銀元300 元折算1 日，經折算為新臺
    幣後，應以新臺幣900 元折算為1 日，惟95年7 月1 日修正
    施行之刑法第41條第1 項前段則規定：「犯最重本刑為五年
    以下有期徒刑以下之刑之罪，而受六個月以下有期徒刑或拘
    役之宣告者，得以新臺幣一千元、二千元或三千元折算一日
    ，易科罰金。」，比較修正前後之易科罰金折算標準，以95
    年7 月1 日修正公布施行前之規定較有利於行為人，則依刑
    法第2 條第1 項前段，應適用修正前刑法第41條第1 項前段
    規定，定其折算標準。
四、原審認被告罪證明確，予以論罪科刑，固非無見，惟查：(一)
    被告行為後，刑法已於94年2 月2 日修正公佈，自95年7 月
    1 日施行，關於有期徒刑易科罰金之折算標準及連續犯適用
    等規定，法律已有變更，原判決未及比較適用較有利於被告
    之法律，尚有未洽。(二)被告如附表所示之業務侵占犯行共計
    10次，原審漏未認定被告侵占行為之次數，於事實認定上乃
    有疏漏。(三)被告與告訴人於偵查中雖曾達成和解，並訂立和
    解書1 紙，有該和解書在卷可稽，然被告迄今均未依約履行
    ，原審未察誤認被告已經清償債務，而將之列為諭知緩刑之
    事由，亦有未恰。(四)被告業務侵占之金額僅達63460 元，原
    審量處有期徒刑8 月，未予被告易科罰金之機會，亦嫌過重
    。檢察官循告訴人之請求，雖未就上開第(一)、(二)、(四)項違誤
    部分予以指摘，然以上開第(三)項違誤部分指摘原審判決諭知
    緩刑不當，而提起上訴，乃有理由，自應由本院予以撤銷改
    判。爰審酌被告因一己貪念，竟多次藉職務上之機會，將客
    戶繳交之貨款挪為私用，本不宜寬恕，然念其並無前科，有
    台灣高等法院被告前案紀錄表在卷可稽，且犯後坦承犯行，
    態度良好，所侵占之金額僅達63460 元，情節非鉅等一切情
    狀，量處如主文所示之最低度刑，並諭知易科罰金之折算標
    準。
據上論斷，應依刑事訴訟法第455 條之1 第1 項、第3 項、第37
1 條、第369 條第1 項前段、第364 條、第299 條第1 項前段，
刑法第2 條第1 項、修正前刑法第56條、刑法第336 條第2 項、
修正前刑法第41條第1 項前段，罰金罰鍰提高標準條例第1 條前
段、修正前罰金罰鍰提高標準條例第2 條，判決如主文。
本案經檢察官丙○○到庭執行職務。
中    華    民    國    95    年    7     月    26    日
                  刑事第七庭   審判長法  官 孫啟強
                                     法  官 卓立婷
                                     法  官 蔡川富
以上證明與原本無異。
本判決不得上訴。
中    華    民    國    95    年    7     月    26    日
                                     書記官  王治華
 附表：
┌──┬────┬─────┬─────┬─────┐
│編號│侵占時間│收款對象  │ 收款金額 │備    註  │
│    │（民國. │          │（新台幣）│（原繳款日│
│    │月.日） │          │          │期）      │
├──┼────┼─────┼─────┼─────┤
│ 1  │94.2.23 │蔡 逸 宏  │29500元   │94.2.23   │
├──┼────┼─────┼─────┼─────┤
│ 2  │94.3.9  │黃 筱 珊  │2000元    │94.3.3    │
├──┼────┼─────┼─────┼─────┤
│ 3  │94.3.9  │邱 美 嬌  │2600元    │94.3.5    │
├──┼────┼─────┼─────┼─────┤
│ 4  │94.3.9  │楊 文 竣  │3470元    │94.3.7    │
├──┼────┼─────┼─────┼─────┤
│ 5  │94.3.9  │劉 永 田  │6120元    │94.3.7    │
├──┼────┼─────┼─────┼─────┤
│ 6  │94.3.9  │黃 進 松  │3900元    │94.3.7    │
├──┼────┼─────┼─────┼─────┤
│ 7  │94.3.9  │尤胡罔連  │2720元    │94.3.9    │
├──┼────┼─────┼─────┼─────┤
│ 8  │94.3.11 │洪 立 人  │4600元    │94.3.9    │
├──┼────┼─────┼─────┼─────┤
│ 9  │94.3.11 │劉 哲 豪  │4000元    │94.3.10   │
├──┼────┼─────┼─────┼─────┤
│ 10 │94.3.11 │陳 美 秀  │4550元    │94.3.11   │
└──┴────┴─────┴─────┴─────┘
附錄法條：中華民國刑法第336條
（公務公益侵占罪、業務侵占罪）
對於公務上或因公益所持有之物，犯前條第1 項之罪者，處1
年以上7 年以下有期徒刑，得併科5 千元以下罰金。
對於業務上所持有之物，犯前條第1 項之罪者，處6 月以上5
年以下有期徒刑，得併科3 千元以下罰金。
前二項之未遂犯罰之。


司法院資訊處製作；財團法人民間司法改革基金會備份。
